【裁判字號】    97,消債清,95
【裁判日期】    980227
【裁判案由】    清算事件
【裁判全文】
臺灣臺北地方法院民事裁定            97年度消債清字第95號
聲  請  人
即  債務人    甲○○
代  理  人    青含國律師
上列當事人因消費者債務清理事件聲請清算，本院裁定如下：
    主  文
聲請駁回。
聲請費用由聲請人負擔。
    理  由
一、按債務人與金融機構協商成立者，不得聲請更生或清算，但
    因不可歸責於己之事由，致履行顯有重大困難者，不在此限
    ；本條例施行前，債務人依金融主管機關協調成立之中華民
    國銀行公會會員辦理消費金融案件無擔保債務協商機制與金
    融機構成立之協商，準用前項之規定，消費者債務清理條例
    第151 條第5 項、第6 項分別定有明文。又聲請更生或清算
    不合程式或不備其他要件者，法院應以裁定駁回之，但其情
    形可以補正者，法院應定期間先命補正，復為同條例第8 條
    所明定。依其立法理由可知，債務清償方案成立後，固由債
    務人按其條件履行，惟需發生情事變更，在清償期間收入或
    收益不如預期，致該方案履行困難甚或履行不能，因不可歸
    責於己，始能聲請更生或清算。此項規定旨在避免債務人任
    意毀諾已成立之協商，濫用更生或清算之裁判上債務清理程
    序，蓋以債務清償方案係經當事人行使程序選擇權所為之債
    務清理契約，債務人應受該成立之協議所拘束。
二、聲請意旨略以：其前雖於95年12月間與各債權銀行成立協商
    ，約定每月償還協商金額約新臺幣（下同）9,000 元，然其
    於後因心臟冠狀動脈開刀住院，身體狀況不佳，致無法工作
    ，目前與配偶均失業中，雖勉力苦撐14期後，終無以為繼，
    顯係因不可歸責於己之事由，致履行有重大困難，復未經法
    院裁定開始清算程序或宣告破產，爰依法聲請清算云云。
三、經查：
  (一)聲請人前於95年12月15日參與銀行公會協商機制之債權銀行
    達成分期還款協議，自96年1 月起，區分120 期，利率為0
    ％，每期攤還8,894 元，有協議書1 份在卷為憑（見本院卷
    第78頁），且債務人自該協議成立之日起，即自96年1 月10
    日至97年2 月10日止，繳納12期方毀諾等情，有荷商荷蘭銀
    行股份有限公司台北分公司回函暨歷次還款紀錄表各1 份附
    卷可稽（見本院卷第72-77 頁），而觀之聲請人前於95年10
    月31日向銀行公會申請協商時，即已無任何薪資收入可供償
    債，並於建議償債方案中記載「因理財不當以卡養卡，加上
    參加上傳直銷互助會被倒債，又因身體狀況不佳，需長期醫
    療背負龐大債務，確實無力支付，故申請協商。」，復於收
    入證明切結書中自陳「一、切結人之工作或收入來源為：15
    ,000 元 的來源是兒女給零用金。二、工作或收入來源地點
    為：沒有工作。」，有消費金融無擔保債務協商案件申請人
    財務資料表、收入證明切結書各1 紙在卷供參（見同卷第86
    -87 頁），顯見聲請人於協商當時即係以子女所給付之扶養
    費為其收入及清償債務之主要來源甚明，聲請人自95年12月
    協商成立後至97年2 月毀諾時止，其上開失業、罹病等情事
    均無任何變更，故聲請人於協商成立後並無收入或收益情況
    明顯減少之情形，即與消債條例第151 條第5 項但書規定不
    符。則其以與協商前已存在之事由，復行主張毀諾係不可歸
    責於己，致無法繼續履行原協商條件云云，已難認可取。況
    本件聲請人於毀諾前繳納協商款之資金來源為何，前經本院
    於97年11月19日裁定命聲請人補正，然聲請人僅陳報「因生
    病心臟手術，又無經濟收入，無工作無法提出證明文件及資
    金交付證明」等語，有補正狀1 份在卷足憑（見同卷第41頁
    ），自難逕認聲請人有不能清償協商條件之狀況。
  (二)次按，清算程序之進行，有賴當事人間之協力配合，本於誠
    信為基礎，形成債務清理之共識，各當事人自兼負有最大的
    誠實協力義務，以使債權人得以獲得公平受償並債務人得有
    經濟生活之重生機會。本件聲請人於聲請本件清算程序時，
    全然隱匿有上開扶養費收入，難謂債務人有積極誠實之態度
    及債務清理之誠意，以配合法院各項債務清理程序進行之協
    力義務。另矧之債務人之配偶名下尚登記有多筆不動產，僅
    以公告現值計算即達8,944,500 元，有稅務電子閘門財產所
    得調件明細表附卷可參（見同卷第40頁），足見其尚非全然
    無資力之人。此外，債務人復未舉證證明其於協商成立後有
    何經濟狀況重大變更，或有何不可歸責於債務人之事由，致
    履行協商顯有重大困難，則其聲請清算自屬無據。
四、綜上所述，本件債務人於協商成立後，難認有何不可歸責於
    己之事由，致履行顯有重大困難，其聲請清算與前開規定不
    符，自應予駁回，爰裁定如主文。
中    華    民    國     98    年    2    月     27   日
                  民事第五庭    法  官  吳佳薇
如不服本裁定，應於裁定送達後10日內，以書狀向本院提出抗告
，並繳納抗告費新臺幣1千元
以上正本係照原本作成。
中    華    民    國     98    年    2    月     27   日
                                書記官  許博為


司法院資訊處製作；財團法人民間司法改革基金會備份。
